臺灣高雄地方法院交通事件裁定　　　　100年度交聲字第607號
原處分機關　高雄市政府交通局
代　表　人　王國材
異　議　人
即受處分人　李芳英
上列受處分人因違反道路交通管理處罰條例案件，對高雄市政府
交通局民國100 年3 月4 日所為之處分（原處分案號：高市交裁
字第裁32-B00000000 號）聲明異議，本院裁定如下：
    主  文
原處分撤銷。
李芳英不罰。
    理  由
一、原處分意旨略以：異議人即受處分人李芳英於民國99年12月
    25日凌晨4 時17分許，駕駛車號9217-XL 號之自用小客車，
    在高雄市苓雅區○○○路與英祥街口，有「二輛以上汽車共
    同在道路上競駛」之交通違規行為，爰依道路交通管理處罰
    條例第43條第3 項之規定，裁處罰鍰新臺幣（下同）3 萬元
    ，吊銷其駕駛執照，並應參加道路交通安全講習等語。
二、聲明異議意旨係以：伊雖有於原處分所載時間，駕駛車號92
    17-XL 號之自用一般小客車行經原處分所載地點，然當時伊
    係獨自正常行駛駕車返回位於苓雅區○○街之住處，並無「
    二輛以上汽車共同在道路上競駛」之交通違規行為，爰請求
    撤銷原處分等語。
三、經查，本件查獲、處分之過程，係高雄市政府警察局苓雅分
    局三多派出所於99年12月25日凌晨接獲苓雅分局勤務指揮中
    心無線電通報，在高雄市○○路與三多二路路段有汽機車族
    群約60部沿路霸（佔）據在快慢車道及對向車道間競駛，旋
    即調閱監視錄影系統，發現本件車號9217-XL 號之自用小客
    車參與其中，始依法以該車之所有人「陳暐誠」為被通知人
    而開立高雄市政府警察局高市警交字第B00000000 號舉發違
    反道路交通管理事件通知單。嗣經本件異議人於100 年2 月
    8 日填具「違反道路交通管理處罰條例第43條、第54條逕行
    舉發案件汽車所有人提供違規駕駛人申報單」、「高雄市政
    府交通局交通違規案件陳述單」，而向高雄市政府交通局交
    通事件裁決中心表示警方舉發單所指之違規時間係由其駕駛
    上開車輛後，原處分機關遂於99年3 月4 日以原處分對異議
    人裁罰等情，有本件原處分之裁決書、舉發單、車號查詢汽
    車車籍結果，及前揭申報資料等在卷可查（院卷第6-7 、9
    、23、25頁），是此部份事實自已足堪認定。
四、而異議人於本院訊問時供稱：當天因為很冷所以向陳暐誠借
    車開，伊與陳暐誠是高中同學，是在99年12月24日上午或中
    午的時候，用0000000 號電話打給陳暐誠的0000000000號電
    話跟他聯絡借車，伊平常使用的電話是0000000000號，這個
    門號用很久了，沒有借過他人使用，99年12月24日、25日兩
    天都有帶在身上等語（院卷第46-47 頁）。惟查，本件車主
    陳暐誠所使用之0000000000號行動電話，於該2 日間並無任
    何與0000000 號電話通聯之紀錄；且異議人所使用之000000
    0000號行動電話，自本件違規時間前之99年12月24日晚間10
    時22分許起、至本件違規時間後之99年12月25日上午5 時36
    分許止，其使用之基地台位置始終均在高雄市三民區○○○
    路、中山一路、及新興區○○○路等高雄火車站周遭地點，
    與本件位處高雄市苓雅區、鳳山區交界處之違規地點相距甚
    遠等情，有該等行動電話於99年12月24日、25日之雙向通聯
    紀錄附卷可稽（院卷第17-18 、40頁）。故除異議人前揭所
    稱之借用車輛過程與客觀之通聯紀錄本有歧異外，自異議人
    所使用行動電話之基地台位置觀之，亦顯見本件事發時車號
    9217-XL 號自用小客車並非異議人所駕駛甚明。是異議人既
    非本件違規車輛之駕駛人，其辯稱駕車當時並無交通違規行
    為云云，顯然即已不足採信，本件聲明異議自屬無理由。
五、惟按「汽車駕駛人，駕駛汽車有下列情形之一者，處新臺幣
    6000元以上2 萬4000元以下罰鍰，並當場禁止其駕駛：一、
    在道路上蛇行，或以其他危險方式駕車。二、行車速度，超
    過規定之最高時速60公里以上。三、拆除消音器，或以其他
    方式造成噪音。…二輛以上之汽車共同違反第1 項規定，或
    在道路上競駛、競技者，處汽車駕駛人新臺幣3 萬元以上9
    萬元以下罰鍰，並當場禁止其駕駛及吊銷其駕駛執照。」，
    道路交通管理處罰條例第43條第1 項、第3 項分別定有明文
    ，是前揭規定所欲課處行政罰之人，自應以實際之汽車駕駛
    人為限，倘非違反行政法上義務之行為人，則無受該等行政
    罰之理由。而本件雖係經異議人向原處分機關申報為駕駛人
    ，惟依前揭說明，異議人實際上並非本件交通違規之駕駛人
    ，故原處分機關以異議人為本件之受處分人，與法即有未合
    。綜上所述，本件聲明異議雖為無理由，然原處分既有前揭
    違法之處，自應由本院予以撤銷，諭知異議人不罰，並交由
    原處分機關另行依原舉發資料逕行裁罰。爰依道路交通事件
    處理辦法第19條前段，裁定如主文。
六、依職權告發異議人涉嫌使公務員登載不實部分：
    按「公務員因執行職務知有犯罪嫌疑者，應為告發」，刑事
    訴訟法第241 條定有明文。又按「本條例之處罰，受舉發違
    反道路交通管理事件之受處罰人，認為受舉發之違規行為應
    歸責他人者，應於舉發違反道路交通管理事件通知單應到案
    日期前，檢附相關證據及應歸責人相關證明文件，向處罰機
    關告知應歸責人，處罰機關應即另行通知應歸責人到案依法
    處理。逾期未依規定辦理者，仍依本條例各該違反條款規定
    處罰。」，道路交通管理處罰條例第85條第1 項亦定有明文
    ，是依該條規定向處罰機關申請歸責時，處罰機關即「應」
    以經指明為「應歸責者」作為依法處分之對象。故本件異議
    人明知並非本件實際違規之駕駛人，竟仍向原處分機關申辦
    其為駕駛人之不實歸責業務，使原處分機關依此以其為駕駛
    人而為本件裁決，故其涉犯刑法第214 條之使公務員登載不
    實罪嫌嫌疑重大。爰依職權向臺灣高雄地方法院檢察署告發
    ，附此敘明。
中    華    民    國   100    年    4     月    27    日
                    交通法庭    法  官  黃沛文
以上正本證明與原本無異。
如不服本裁定應於送達後5日內向本院提出抗告狀。
中    華    民    國   100    年    4     月    27    日
                                書記官  王淑娟